【裁判字號】    91,交易,347
【裁判日期】    920828
【裁判案由】    過失傷害
【裁判全文】
臺灣高雄地方法院刑事判決                        九十一年度交易字第三四七號
    公  訴  人  臺灣高雄地方法院檢察署檢察官
    被      告  丙○○
右列被告因過失傷害案件，經檢察官提起公訴（九十一年度偵字第九二八六號），本
院判決如左：
    主  文
丙○○無罪。
    理  由
一、公訴意旨略以：被告丙○○於民國（下同）九十年八月二十日十六時許，駕駛車
    號ＵＮ─八七五八號自用小客車乘載乙○○，沿高雄市○○區○○路西向東行駛
    ，至海專路口時，本應注意汽車行駛時，應注意車前狀況及兩車併行之間隔，並
    隨時採取必要之安全措施，詎其依當時情節能注意而疏未注意車前狀況及保持兩
    車間之安全間隔，致其車輛後側擦撞至沿同路段、方向行駛，由告訴人甲○○所
    騎乘之車號ＯＫＸ─三三三號機車，使告訴人倒地而受有左側遠端橈骨骨折、左
    側肩部鈍挫傷、左膝皮膚表淺損傷等傷害，因認被告涉犯刑法第二百八十四條第
    一項前段之過失傷害罪嫌云云。
二、按犯罪事實應依證據認定之，無證據不得推定其犯罪事實；不能證明被告犯罪或
    其行為不罰者，應諭知無罪之判決，刑事訴訟法第一百五十四條、第三百零一條
    第一項定有明文。另告訴人之告訴，係以使被告受刑事訴追為目的，是其陳述是
    否與事實相符，仍應調查其他證據以資審認，亦有最高法院五十二年台上字第一
    三○○號判例可憑。且按為刑事訴訟上證明之資料，無論其為直接證據或間接證
    據，均須達於通常一般之人均不至於有所懷疑，而得確信其為真實之程度，始得
    據為有罪之認定，若其關於被告是否犯罪之證明未能達此程度，而有合理懷疑之
    存在，致使無從形成有罪之確信，根據「罪證有疑，利於被告」之證據法則，即
    不得遽為不利於被告之認定，此觀諸最高法院七十六年台上字第四九八六號判例
    意旨自明。故在告訴人指訴被告涉嫌犯罪之場合，如經調查別無其他證據足證其
    指訴確與事實相符，則本於「罪證有疑、利於被告」之證據法則，即不得遽以其
    片面之指訴為認定被告犯罪之唯一事證。
三、本件公訴人認被告涉犯過失傷害罪嫌，無非係以告訴人之指訴、警方車禍處理登
    記簿、診斷證明書為主要論據。訊據被告矢口否認有何右揭犯行，辯稱：當時伊
    要往路邊停車，係告訴人違規紅燈右轉來擦撞伊，伊並無過失云云。經查，被告
    於本院供陳：「．．我是直行德行路，我要在路口附近找車位，我走慢車道找車
    位。告訴人闖紅燈撞到我車的右後方．．，當時是下班時問，很多車輛都闖紅燈
    過來．．」等語（見本院卷第十五頁）；核與證人乙○○所述：「丙○○駕駛車
    號ＵＮ--八七五八號自小客車乘載我，由德民路直行進入慢車道欲找尋停車位時
    ，被害人甲○○騎乘車ＯＫＸ--三三三號重機車由海專路右轉德民路（係紅燈右
    轉），並於該路口發生車禍．．．，」（見警卷第四頁背面）、「在德民路停紅
    綠燈，綠燈行駛，準備在路邊找車位停車，過了路口五、六公尺，甲○○從海專
    路右轉過來，而擦撞到我們的車子，因當時人車很多，我們才往前找車位停好車
    再回到現場。」等語相符（見偵查卷第六頁正面及背面）；又告訴人先於警訊時
    自承：「我當時騎乘ＯＫＸ--三三三號重機車由德民路機慢車道（西向東）方向
    直行、行經德民路與海專路口時，適逢一輛由丙○○駕駛的ＵＮ--八七五八號自
    小客車由海專路南往北方向行駛欲右轉進入機慢車道時（南向東右轉）我因為反
    應不及而發生擦撞車禍。」云云（見警卷第一頁背面）；其後於偵查時改稱：
    「他是從我車後過來，我不知道他車何處來，我已過紅綠燈一百多公尺」等語（
    見偵查卷第五頁背面）；再於本院審理時復改稱：「我走海專路右轉要到德民路
    ，走了快一百公尺，我在前面，被告從後面直衝過來，右後門撞到我．．」云云
    （見本院卷第十五頁），就被告駕車之行經方向三次陳述均不一致，而有重大瑕
    疵；是對照被告與證人乙○○一致之供述，應以被告所言較為可採。並參酌當時
    係下班時間，車多擁擠，且觀以撞擊之位置在海專路右轉德民路不遠處，即距離
    德民路與海專路口不遠之處，有照片一幀在卷可稽（見本院卷第三十八頁上方）
    ，並為告訴人及被告所不爭執（見九十二年八月十四日），而德民路方向綠燈號
    誌之時間為每次四十秒，有高雄市政府警察局交通警察大隊函一紙在卷可稽（見
    本院卷第三十六頁），以撞擊之位置及時間觀之，顯見被告應係在德民路綠燈之
    後不久即發生撞擊，堪認發生撞擊時德民路之號誌應為綠燈。基此，撞擊時德民
    路之號誌既為綠燈，海專路之號誌即應為紅燈，足見在撞擊時顯係因告訴人在紅
    燈右轉所致。復觀之撞擊點係在被告駕駛車輛之右後方，有照片一幀在卷可稽（
    見本院卷第二十五頁），依該撞擊點之位置，被告較不可能在明知告訴人在前方
    行駛而仍自後方繞過告訴人發生撞擊；再本案經送請高雄市政府交通局車輛行車
    事故鑑定委員會就本件車禍事故為肇事責任之鑑定，結果認因無警方處理肇事現
    場圖，致無從認定，有該會九十二年一月二十三日高市車鑑字第０九一０００三
    八二號函在卷可憑（見本院卷第六十三頁）；又經本院送請國立交通大學就本件
    車禍事故為肇事責任之鑑定，結果為：依當事人陳述、小客車車損點、證人描述
    、撞擊位置推論，研判告訴人無照駕駛重機車，未依號誌指示行駛之可能性較高
    ，有該大學九十二年五月九日（92）交大管運字第０九二０００二０四二號函附
    鑑定意見書，九十二年七月十六日（92）交大運字第０九二０００三一五八號函
    各一份在卷可稽，亦同此認定；綜上觀之，本案車禍之發生應係告訴人駕駛機車
    違規紅燈右轉所致。是被告前開所辯：當時伊要往路邊停車，係告訴人違規紅燈
    右轉來擦撞伊，伊並無過失云云，自堪採信。
四、綜上所述，告訴人對被告提起本件告訴，除其指訴外，本院復查別無其他證據可
    資佐證，且其指訴又有如前所述之重大瑕疵，參諸前揭「罪證有疑、利於被告」
    之證據法則，自應為被告無罪判決之諭知。
據上論斷，應依刑事訴訟法第三百零一條第一項前段，判決如主文。
中      華      民      國    九十二    年      八      月    二十八    日
                                  臺灣高雄地方法院交通法庭
                                            法  官  官  信  成
右為正本，係照原本作成，證明與原本無異。
如不服本判決，應於送達後十日內，向本院提出上訴狀。
                                            書記官  林  明  忠
中      華      民      國    九十二    年      八      月    二十八    日


司法院資訊處製作；財團法人民間司法改革基金會備份。
